臺灣雲林地方法院民事簡易判決
111年度簡字第22號
原      告  富邦產物保險股份有限公司

法定代理人  羅建明
訴訟代理人  莊子賢律師
            朱純伶
被      告  林裕凱

訴訟代理人  許秀謙  住雲林縣○○市○○路000巷00號      上列
當事人間請求損害賠償（交通）事件，本院於民國111年4月18日
言詞辯論終結，判決如下：
    主  文
被告應給付原告新臺幣貳佰零貳萬參仟零玖拾元，及自民國一一
一年二月四日起至清償日止，按週年利率百分之五計算之利息。
訴訟費用由被告負擔。
本判決第一項，得假執行。但被告如以新臺幣貳佰零貳萬參仟零
玖拾為原告供擔保後，得免為假執行。
    事實及理由
一、原告起訴主張：
  ㈠被告於民國110年1月17日18時57分許酒醉駕駛車牌號碼000-0
    000號自用小客車(下稱系爭汽車)，沿雲林縣斗六市文化路
    由東往西方向行駛，行經雲林縣○○市○○路000號前時，竟疏
    未注意車前狀況，並未隨時採取必要之安全措施，適訴外人
    陳昭瓊竟自雲林縣○○市○○路000號前，由南往北步行跨越分
    向限制線進入被告行駛車道，被告因而駕車撞擊陳昭瓊，陳
    昭瓊因此受有創傷性腦損傷併急性顱內出血、顱骨骨折及腦
    水腫等傷害，經送醫急救，仍不幸死亡。被告嗣經警測得吐
    氣所含酒精濃度為每公升0.20毫克，已違反道路交通安全規
    則第114條第2款、道路交通管理處罰條例第35條第1項規定
    ，原告已依強制汽車責任保險法第27條第1項規定賠付陳昭
    瓊之遺屬強制汽車責任保險金新臺幣（下同）2,023,090元(
    含醫藥費23,090元、死亡給付200萬元）。
  ㈡陳昭瓊之法定繼承人損害如下：　
  ⒈殯葬費：根據內政部統計資料顯示，臺灣南部地區辦一場葬
    禮之支出為359,169元。
  ⒉精神慰撫金：因陳昭瓊死亡，其母陳吳梅菊、配偶李美雪、
    子女陳弘穎、陳弘霖、陳仲哲皆因此心神憔悴，精神上備受
    極大痛苦，故其等應得請求之精神慰撫金各為100萬元，共
    計500萬元。
  ⒊扶養費：陳昭瓊之母陳吳梅菊於事故發生當年為81歲，原得
    請求由陳昭瓊扶養，經計算至其平均餘命3.7年（小數點以
    下四捨五入後算計為4年），則其可請求之扶養費金額為594
    ,936元。
  ㈢綜上所述，陳昭瓊之繼承人損害部分尚有5,954,105元(計算
    式：359,169＋500萬＋594,936＝5,954,105)之請求空間，惟因
    被告及陳昭瓊同為肇事原因，縱認陳昭瓊應負擔一半之肇事
    責任，其請求空間應為2,977,053元（計算式：5,954,105÷2
    ＝2,977,053〈元以下四捨五入，下同〉），原告自得就已給付
    2,023,090元範圍內，代位陳昭瓊之繼承人請求被告全額賠
    償。爰依強制汽車責任保險法第29條第1項第1款規定及民法
    侵權行為之法律關係，提起本件訴訟等語。並聲明：
  ⒈被告應給付原告2,023,090元，及自起訴狀繕本送達之翌日起
    至清償日止，按週年利率5%計算之利息。
  ⒉願供擔保，請准宣告假執行。
二、被告則以：
    對於刑事判決認定之犯罪事實無意見，惟就過失比例部分，
    陳昭瓊應自負8成之過失責任，被告為2成之過失責任等語置
    辯，並聲明：
  ㈠原告之訴及假執行之聲請均駁回。
  ㈡如受不利判決，願供擔保請准宣告免為假執行。　
三、兩造不爭執之事實：
  ㈠被告於110年1月17日18時57分許酒醉駕駛系爭汽車，沿雲林
    縣斗六市文化路由東往西方向行駛，行經雲林縣○○市○○路00
    0號前時，本應注意汽車駕駛人應注意車前狀況，並隨時採
    取必要之安全措施，而依當時天候晴、夜間有照明、柏油路
    面乾燥無缺陷、無障礙物而視距良好，無不能注意之情事，
    竟疏未注意車前狀況，並未隨時採取必要之安全措施，適陳
    昭瓊疏未注意在劃有分向限制線之路段，行人不得穿越道路
    ，及於100公尺內劃設有行人穿越道，應經由行人穿越道穿
    越道路，竟自雲林縣○○市○○路000號前，由南往北步行跨越
    分向限制線進入被告行駛車道，被告因而駕車撞擊陳昭瓊，
    陳昭瓊因此受有創傷性腦損傷併急性顱內出血、顱骨骨折及
    腦水腫等傷害，經送國立臺灣大學醫學院附設醫院雲林分院
    急救，於同年1月30日13時22分許，因外傷性腦損傷併硬膜
    下出血、顱骨骨折死亡。被告上開過失致死犯行，經本院以
    110年度交訴字第65號判處有期徒刑4月，如易科罰金，以1
    千元折算1日。緩刑3年，緩刑期間付保護管束，並應履行本
    院110年度司交附民移調字第83號調解筆錄所載內容，及應
    於判決確定之日起6個月內，完成一場次之法治教育課程確
    定在案。
  ㈡被告於同年1月17日19時33分許，在上開肇事地點經警測得吐
    氣所含酒精濃度為每公升0.20毫克，已違反道路交通安全規
    則第114條第2款、道路交通管理處罰條例第35條第1項規定
    ，嗣並經處罰鍰3萬元。
  ㈢原告已賠付陳昭瓊之繼承人陳吳梅菊、李美雪、陳弘穎、陳
    弘霖、陳仲哲強制汽車責任保險金共計2,023,090元。
　㈣被告及其訴訟代理人與陳昭瓊之繼承人陳吳梅菊、李美雪、
    陳弘穎、陳弘霖、陳仲哲業已成立本院110年度司交附民移
    調字第83號調解。
  ㈤陳昭瓊之殯葬費用同意按內政部93年統計台灣地區殯葬費用
    詳表，其中南部地區平均費用359,169元為計算。
  ㈥陳吳梅菊之扶養義務人包含陳昭瓊在內共計3人，且扶養費同
    意按雲林縣110年度最低生活費每月13,288元為計算基準。
    　　　
　㈦本院110年度交訴字第65號全部刑事卷、110年度司交附民移
    調字第83號全部民事聲請卷、臺灣雲林地方檢察署110年度
    偵字第818號全部偵查卷宗。　
四、本件兩造所爭執之處，應在於：
　㈠原告主張依強制汽車責任保險法第29條第1項第1款規定及民
    法侵權行為之法律關係提起本件訴訟，是否有理由？
　㈡如認為有理由，則原告可得請求之金額為何？
五、茲論述如下：
  ㈠按「被保險人有下列情事之一，致被保險汽車發生汽車交通
    事故者，保險人仍應依本法規定負保險給付之責。但得在給
    付金額範圍內，代位行使請求權人對被保險人之請求權：一
    、飲用酒類或其他類似物後駕駛汽車，其吐氣或血液中所含
    酒精濃度超過道路交通管理法規規定之標準。」、「汽車駕
    駛人有下列情形之一者，不得駕車：…二、飲用酒類或其他
    類似物後其吐氣所含酒精濃度達每公升零點一五毫克或血液
    中酒精濃度達百分之零點零三以上。」，強制汽車責任保險
    法第29條第1項第1款、道路交通安全規則第114條第2款分別
    定有明文。而所謂超過道路交通管理「法規」規定之標準，
    係指法律或行政規則所定之標準而言，初不以法律所規定者
    為限，即使超過行政規則所設之酒精濃度之標準，也是與本
    條第1項第1款所定之情形相符。被告於發生本件車禍後，經
    警進行呼氣酒精濃度測試，其檢測值為每公升0.20毫克，有
    酒精測定紀錄表乙紙附於警卷可證。又被告於110年1月17日
    19時33分許經警進行呼氣酒精濃度測試時，以被告駕車出發
    之地點距離事故發生地點僅2.2公里，駕車時間約6分鐘，有
    google地圖路線截圖1份在卷可佐，可知被告應係於110年1
    月17日18時47分許開始駕車，於同日18時57分許（即開始駕
    車後之10分鐘）之換算吐氣酒精濃度為0.20mg/L，則以呼氣
    酒精代謝率為每小時0.050mg/L回溯計算，被告甫駕車行駛
    於道路之際，吐氣酒精濃度應為0.208mg/L（計算式：0.20＋
    0.050×10/60），已超過道路交通安全規則第114條第2款規
    定之每公升0.15毫克之標準，自屬超過道路交通管理法規規
    定之標準，合於強制汽車責任保險法第29條第1項第1款規定
    之要件，保險人即得依該條代位行使請求權人對被保險人之
    請求權。是原告於給付陳昭瓊之繼承人上開保險金後，依上
    開規定代位其等請求被告負賠償責任，於法自屬有據，應予
    准許。
　㈡次按因故意或過失，不法侵害他人權利者，負損害賠償責任
    ；汽車、機車或其他非依軌道行駛之動力車輛，在使用中加
    損害於他人者，駕駛人應賠償因此所生之損害；不法侵害他
    人致死者，對於支出醫療及增加生活上需要之費用或殯葬費
    之人，亦應負損害賠償責任；被害人對於第三人負有法定扶
    養義務者，加害人對於該第三人亦應負損害賠償責任；不法
    侵害他人致死者，被害人之父、母、子、女及配偶，雖非財
    產上之損害，亦得請求賠償相當之金額，民法第184條第1項
    前段、第191條之2前段、第192條第1項、第2項、第194條分
    別定有明文。經查，兩造均不爭執上開兩造不爭執第㈠項之
    事實，是陳昭瓊因被告上開過失不法行為致死亡，被告自應
    負賠償責任。茲就原告代位陳昭瓊之繼承人據以請求被告賠
    償之項目及金額，應否准許，分述如下：
　⒈醫療費用、喪葬費用部分：
    原告主張陳昭瓊因本件車禍受有上開傷勢後死亡，陳昭瓊之
    繼承人為其支出醫療費用23,090元、喪葬費用359,169元等
    語，業據其提出醫療費用收據、內政部93年統計台灣地區殯
    葬費用詳表等為證，復為被告所不爭執，堪信屬實，是原告
    代位陳昭瓊之繼承人向被告請求醫療費用、喪葬費用23,090
    元、359,169元，自屬有據。
  ⒉扶養費用部分：
　⑴按直系血親相互間，互負扶養之義務。負扶養義務有數人時
    ，直系血親卑親屬為第一順序扶養義務人。負扶養義務者有
    數人，而其親等同一時，應各依其經濟能力分擔義務。受扶
    養權利者有數人，而其親等同一時，應按其需要之狀況，酌
    為扶養，民法第1114條第1款、第1115條第1項第1款、第3項
    定有明文。又直系血親相互間、夫妻間，互負扶養義務；扶
    養義務人之直系血親尊親屬及配偶，祇須有不能以自己之財
    產維持生活之情形，即有受扶養之權利，均不以無謀生能力
    為必要（最高法院81年度台上字第1504號、87年度台上字第
    1696號判決意旨參照）。
  ⑵原告主張陳吳梅菊為陳昭瓊之母，於本件車禍發生時年滿80
    歲，而有受陳昭瓊扶養之必要，因被告上開過失致其死亡，
    致陳吳梅菊受有594,936元扶養費之損害等語，雖為被告所
    否認，並以上開情詞置辯，然陳昭瓊之母陳吳梅菊名下無不
    動產、動產，且於109年度並未申報任何所得，有稅務電子
    閘門所得調件明細表附卷可稽，足認原告主張陳吳梅菊不能
    以自己之財產維持生活，而有受陳昭瓊及訴外人陳昭吉、陳
    億茹扶養之必要等語，堪予憑採，被告空言否認，洵無足取
    。
  ⑶復按依民法第192條第2項，命加害人一次賠償扶養費用，須
    先認定被害人於可推知之生存期內，應向第三人支付扶養費
    用之年數及其歷年應付之數額，並就歷年將來應付之數額，
    各以法定利率為標準，依霍夫曼式計算法，扣除各該年以前
    之利息，俾成歷年現在應付之數額，再以歷年現在應付之總
    數為賠償額，方為合法。查陳吳梅菊(29年8月25日生)於陳
    昭瓊死亡(110年1月30日）時，實歲為80歲，依109年度雲林
    縣簡易生命表所示，女性平均餘命為10.58年，再以兩造均
    不爭執之110年度雲林縣最低生活費每月13,288元為計算基
    準，依霍夫曼式計算法扣除中間利息（首期給付不扣除中間
    利息）、扶養人數3人，核計其金額為460,559元(計算式：(
    13,288×12×8.00000000+(13,288×12×0.58)×(8.00000000-0.
    00000000))÷3=460,559)。是原告代位陳吳梅菊向被告請求
    扶養費460,559元，自屬有據，逾此範圍之請求，要乏所據
    ，不應准許。
　⒊精神慰撫金部分：
    按法院酌定慰撫金額時，應斟酌加害人與被害人雙方之身分
    、資力與加害程度，及其他各種情形核定之；慰撫金是否相
    當，應以加害行為之加害程度及被害人所受痛苦，斟酌加害
    人及被害人之身分、經濟地位等各種情形定之（最高法院47
    年度台上字第1221號、51年度台上字第223號判決意旨參照
    ）。經查，陳吳梅菊為陳昭瓊之母、李美雪為陳昭瓊之配偶
    、陳弘穎、陳弘霖、陳仲哲為陳昭瓊之子，其等因本件車禍
    驟然喪失至親，內心傷慟非淺，受有精神上之痛苦，應堪認
    定。本院審酌本件車禍發生過程，及陳吳梅菊、李美雪、陳
    弘穎、陳弘霖、陳仲哲所受痛苦，暨其等與被告之身分、經
    濟狀況等一切情形，認陳吳梅菊受有精神慰撫金60萬元之損
    害、李美雪受有精神慰撫金100萬元之損害，及陳弘穎、陳
    弘霖、陳仲哲各受有精神慰撫金80萬元，應屬合理，逾此部
    分請求，則無理由。
　㈢惟按損害之發生或擴大，被害人與有過失者，法院得減輕賠
    償金額或免除之，民法第217條第1項定有明文。此項規定之
    旨趣在於謀求加害人與被害人間之公平，在裁判上應由法院
    以職權減輕或免除之（最高法院85年度台上字第1756號判決
    意旨參照）。而因侵權行為而生之損害賠償，祇須具備民法
    第二百十七條所定之要件，即有過失相抵法則之適用，不因
    被害人死亡而受影響（最高法院72年度台上字第3895號判決
    意旨參照）。再者，民法第一百九十二條第一項及第一百九
    十四條之權利，雖係權利人固有之權利，但其權利既係基於
    侵權行為整個要件而發生，則此權利人縱係間接被害人，亦
    不能不負擔直接被害人之過失責任（最高法院72年度台上字
    第446號、73年度台再字第182號判例意旨參照）。本件車禍
    肇因於被告於事發當時駕駛系爭汽車行經上開路段，竟疏未
    注意車前狀況，及未隨時採取必要之安全措施，適有陳昭瓊
    亦疏未注意在劃有分向限制線之路段，行人不得穿越道路，
    及於100公尺內劃設有行人穿越道，應經由行人穿越道穿越
    道路，竟自雲林縣○○市○○路000號前，由南往北步行跨越分
    向限制線進入被告行駛車道，被告因而駕車撞擊陳昭瓊，致
    陳昭瓊後因此傷重死亡，已如上述，且本件車禍肇事責任經
    臺灣雲林地方檢察署檢察官送請交通部公路總局嘉義區監理
    所嘉雲區車輛行車事故鑑定會鑑定，鑑定意見認：「一、林
    裕凱飲用酒類逾法定標準值駕駛自用小客車，夜間未充分注
    意車前狀況，撞及穿越道路行人，同為肇事原因。二、行人
    陳昭瓊，夜間於100公尺內(警記22公尺)劃設有行人穿越道
    之路段，未依規定行走穿越，反由劃設分向限制線之路段逕
    行穿越道路不當，同為肇事原因。」，亦同此認定，有交通
    部公路總局嘉義區監理所110年5月26日嘉監鑑字第11000008
    64號函附於臺灣雲林地方檢察署110年度偵字第2408號卷可
    參。則綜上所述，陳昭瓊就本件車禍之發生與有過失甚明。
    因之，本院審酌陳昭瓊、被告上開過失情形，認本件車禍發
    生之責任歸屬，陳昭瓊、被告之過失程度各為50%，則依前
    揭說明，原告代位陳昭瓊之繼承人請求被告賠償損害，須承
    擔陳昭瓊之過失責任，自應減少被告50%之賠償責任。依此
    過失比例計算後，原告得代位請求被告賠償之金額為2,421,
    409元（計算式：〈23,090+359,169+460,559+600,000+1,000
    ,000+800,000+800,000+800,000〉×50%=2,421,409）。準此
    ，被告飲用酒類後駕駛系爭汽車，於甫駕車行駛於道路之際
    ，其吐氣酒精濃度為0.208mg/L，已超過道路交通安全規則
    第114條第2款規定之0.15毫克之標準，致生本件車禍，則原
    告於賠付請求權人即陳昭瓊之繼承人陳吳梅菊、李美雪、陳
    弘穎、陳弘霖、陳仲哲後，自得依強制汽車責任保險法第29
    條第1項第1款規定，於其給付2,023,090元範圍內，代位行
    使陳吳梅菊、李美雪、陳弘穎、陳弘霖、陳仲哲對被告之侵
    權行為損害賠償請求權。又經依被告與陳昭瓊之過失責任比
    例減輕被告之賠償責任後，陳吳梅菊、李美雪、陳弘穎、陳
    弘霖、陳仲哲得請求被告給付之損害賠償金額為2,421,409
    元，未逾原告上開賠付範圍，則原告請求被告給付2,023,09
    0元，即屬有據。
六、從而，原告依強制汽車責任保險法第29條第1項第1款，民法
    民法第184條第1項前段、第191條之2前段、第192條第1項、
    第2項、第194條規定，請求被告給付2,023,090元，及自起
    訴狀繕本送達翌日即111年2月4日起至清償日止，按週年利
    率5%計算之利息，為有理由，應予准許。另本判決第1項原
    告勝訴部分，係就民事訴訟法第427條第2項適用簡易訴訟程
    序為被告敗訴之判決，依民事訴訟法第389條第1項第3款規
    定，應依職權宣告假執行，此部分雖經原告陳明願供擔保請
    准宣告假執行，惟其聲請不過促請法院職權發動，本院無庸
    就其聲請為准駁之裁判。而被告陳明願供擔保為免假執行，
    核無不合，爰酌定相當擔保金額准許之。
七、本件事證已臻明確，兩造其餘攻擊防禦方法及所提證據，經
    本院審酌後，認於判決結果均不生影響，爰不一一予以論駁
    贅述。 　　
八、訴訟費用負擔之依據：民事訴訟法第78條。　　　
中　　華　　民　　國　　111 　年　　5 　　月　　2 　　日
                  民事簡易庭    法  官  陳秋如
以上正本係照原本作成。
如對本判決上訴，須於判決送達後20日內向本院提出上訴狀（需
附繕本）。如委任律師提起上訴者，應一併繳納上訴審裁判費。
中　　華　　民　　國　　111 　年　　5 　　月　　2 　　日
                                書記官　廖錦棟